【裁判字號】    89,再易,7
【裁判日期】    901106
【裁判案由】    再審之訴
【裁判全文】
臺灣苗栗地方法院民事判決  八十九年再易字第七號
    再審原告    乙○○
    再審被告    甲○○
右當事人間請求確認土地界址事件，再審原告對於中華民國八十九年九月二十七日本
院八十六年度簡上字第三六號確定判決提起再審之訴，本院判決如左：
    主      文
再審之訴駁回。
再審訴訟費用由再審原告負擔。
    事      實
甲、再審原告方面：
一、聲明：
（一）本院八十六年度簡上字第三六號確定判決廢棄。
（二）右廢棄部分，確認再審原告所有坐落苗栗縣卓蘭鎮○○段二八七四之三一地號
      與再審被告所有坐落同地段二八七四之二地號土地之界址為如附圖所示Ａ１至
      Ｂ１點之連結線。
二、陳述：
（一）再審原告前向台灣新竹地方法院以七十八年度訴字第二０四號訴請分割共有物
      事件，業經判決確定，依該判決意旨，係以建物之使用現狀予以定分割方案，
      並予判決分割，且再審原告應補償訴外人詹明光新台幣（下同）五萬二千零八
      十元，而再審原告所有系爭土地上之建物於上開分割共有物之訴事件前即已存
      在，如依本院八十六年度簡上字第三六號確認界址之判決意旨，再審原告所有
      建物將發生越界建築之結果，按前揭分割共有物事件之判決係形成判決，具有
      形成力及既判力，可否因本件確認界址判決而遽予推翻，甚而造成再審原告越
      界之情狀，此徵諸法之安定與信賴保護及確定判決拘束力之法理，實有待商榷
      。
（二）依前揭分割共有物判決所示，再審原告應補償訴外人詹明光五萬二千零八十元
      ，並經再審原告繳清在案，設如本院八十六年度簡上字第三六號確定判決堪為
      採信，則再審原告就本件原已確定之界址即有無權占有之虞？相較本件確認界
      址判決與前揭分割共有物判決，則分割共有物之判決則有認事用法之違誤乎？
      蓋其判決非依各共有人之使用現狀為分割之判斷依據，否則再審原告豈有於今
      發生越界之理？且再審原告又何需補償訴外人詹明光？
（三）原確定判決所審認之理由以面積之增減為其判斷基礎，惟就再審原告如因本件
      確認界址判決致生越界之情況，則本件確定判決顯未詳參前揭分割共有物判決
      之理由，矧判決一經確定即有拘束兩造之既判力，原審判決於事實審認上亦同
      受拘束，於事實審認過程如與前判決既判力相左之認定，甚而損及訴訟當事人
      權益產生法之不安定性，此對再審原告而言，不啻為不確定之危怠！更明確動
      搖前揭分割共有物判決之既判力。
（四）綜上，原確定判決自有民事訴訟法第四百九十六條第一項第一款適用法規顯有
      錯誤之違法，為此提起再審之訴，請求判決如聲明所示。
三、證據：提出本院八十六年度簡上字第三六號、台灣新竹地方法院七十八年度訴字
    第二０四號民事判決影本各乙份為證。
乙、再審被告方面：
一、聲明：再審之訴駁回。
二、陳述：
（一）本院八十六年度簡上字第三六號判決正本於八十九年十月五日即已送達再審原
      告，詎其遲至八十九年十一月十四日始提出再審理由狀，顯逾提起再審之訴之
      法定三十日之不變期間，其再審之訴應不合法。
（二）本件再審原告所主張兩造與他訴外共有人間台灣新竹地方法院七十八年度訴字
      第二０四號分割共有物事件之判決內容，業經再審原告於本件確認界址事件之
      通常審理程序提出，並據為攻擊防禦方法，且經本院八十六年度簡上字第三六
      號確定判決審酌，足見原確定判決並無再審原告主張之再審理由。況再審原告
      主張之前揭分割共有物判決有關兩造土地之分割方法，僅於理由欄敘明依使用
      現狀分割，無關既判力範圍之判斷，至於使用現狀如發生爭議，應如何精確認
      定使用現狀之界址所在，必須經由本件確認界址之訴訟確認之，是本件確定判
      決與前揭分割共有物之判決，於法自無矛盾或牴觸之處，再審原告認本件確定
      判決動搖分割共有物判決之既判力云云，容有誤會，從而其主張本件確定判決
      有民事訴訟法第四百九十六條第一項第一款適用法規顯有錯誤之違法云云，洵
      非有據，應予駁回。
丙、本院依職權調閱本院八十六年度苗簡字第二九三號、八十六年度簡上字第三六號
    民事卷宗。
    理      由
一、按提起再審之訴，固應依民事訴訟法第五百零一條第一項第四款表明再審理由，
    惟如再審原告於三十日之不變期間內提起再審之訴，其提出之再審訴狀未表明再
    審理由，而在本院評決前已補正提出再審理由者，其補提時雖已逾三十日之不變
    期間，參照同法第五百零五條，再審之訴訟程序準用關於各該審級訴訟程序之規
    定，應仍認為合法（參照最高法院六十七年度第六次民事庭庭推總會議決議）。
    本件再審原告係於八十九年十月五日收受原確定判決，其於未逾三十日不變期間
    之八十九年十一月四日提出之再審訴狀固未表明再審理由，惟於本院未裁定駁回
    前之八十九年十一月十四日已補正提出再審理由狀，揆諸前揭最高法院決議意旨
    ，仍應認為合法，先予敘明。
二、按再審之訴顯無再審理由者，得不經言詞辯論，以判決駁回之，民事訴訟法第五
    百零二條第二項定有明文。
三、次按民事訴訟法第四百九十六條第一項第一款所謂適用法規顯有錯誤者，係指確
    定判決所適用之法規顯然不合於法律規定，或與司法院現尚有效及大法官會議之
    解釋，或最高法院尚有效之判例顯然違反者而言，且所謂適用法規顯有錯誤者，
    不包括漏未斟酌證據及認定事實錯誤之情形在內，最高法院六十年台再字第一七
    ○號、六十三年台上字第八八０號分別著有判例可資參照。本件再審原告雖以原
    確定判決有民事訴訟法第四百九十六條第一項第一款適用法規顯有錯誤之情形，
    據以提起再審之訴，惟就其所具體指摘之事由觀之，無非係以如依原確定判決所
    確認之界址，再審原告所有之建物將發生越界建築之結果，且與兩造間台灣新竹
    地方法院七十八年訴字第二０四號分割共有物事件依建物使用現狀予以判決分割
    之結果明顯矛盾，為其主要論據，是依其主張之理由觀之，無非係就原確定判決
    之具體妥當性有所爭議，但究與適用法規顯有錯誤有別，且按其所述各節，均屬
    事實上之主觀論爭，並均已於前訴訟程序進行中有所主張，而經原確定判決所審
    究，則揆諸首揭說明，再審原告復據以提起本件再審之訴，顯無再審理由，爰不
    經言詞辯論，逕以判決駁回之。
四、據上論結，本件再審之訴顯無再審之理由，依民事訴訟法第第五百零二條第二項
    、第七十八條，判決如主文。
中      華      民      國    九十      年     十一     月      六      日
                                  臺灣苗栗地方法院民事庭
~B審判長法官  詹日賢
~B法      官  高敏俐
~B法      官  王萬金
右為正本係照原本作成。
不得上訴。
~B法院書記官  張茹茵
中      華      民      國    九十      年     十一     月      六      日


司法院資訊處製作；財團法人民間司法改革基金會備份。
